【裁判字號】    89,台非,234
【裁判日期】    890803
【裁判案由】    殺人
【裁判全文】
最高法院刑事判決                                八十九年度台非字第二三四號
    上訴人  國防部最高軍事法院檢察署檢察長
    被  告  甲○○  男
右上訴人因被告殺人案件，對於國防部高等軍事法院中華民國八十八年十二月三日第
二審確定判決（八十八年法仁判字第○一八號，起訴案號：陸軍後勤司令部檢訴字
第○一四號），認為違法，提起非常上訴，本院判決如左：
    主  文
上訴駁回。
    理  由
非常上訴理由稱：「按已受請求之事項未予判決者，為違背法令。又上訴得對於判決
之一部為之，未聲明為一部者，視為全部上訴，軍事審判法第一百九十一條第一項定
有明文。本件上訴人陸軍後勤司令部軍事檢察官因被害人黎維田之請求，認初審判決
量刑過輕而提起上訴，然並未聲明係一部上訴或全部上訴，此於當事人之真意不甚明
確時，應視為全部上訴，以確定其上訴範圍（最高法院六十八年台上字第一三二五號
判例參照）；故原判決應對被告殺傷黎維田與砍殺黎家君部分併予調查審理，惟竟認
此二部分各自獨立，不具審判不可分之關係，且非屬原審軍事檢察官上訴範圍，就殺
傷黎維田部分不予論究；原判決就此部分自屬已受請求之事項未予判決，當然違背法
令；案已確定，應依軍事審判法第二百二十六條，提起非常上訴，請將該違背法令之
判決撤銷，以資糾正」等語。
本院按軍事審判法第一百九十一條第二項規定，對於判決之一部上訴者，其有關係之
部分，視為亦已上訴。所謂有關係之部分，係指判決之各部分在審判上無從分割，因
一部上訴而其全部必受影響，上訴審自應就全部起訴事實為適當之判決而言。苟軍事
檢察官所起訴者為數個獨立之犯罪事實，原應併合處罰，若軍事法院僅就其中一部分
之犯罪事實予以判決，其餘部分之犯罪事實，漏未判決者，除得請求補行判決外，尚
不生已受請求之事項未予判決之違法問題。該漏判部分，既未判決，自無判決確定可
言，依法不得對之提起非常上訴。本件陸軍後勤司令部軍事檢察官起訴事實係認被告
甲○○無故侵入被害人黎維田住宅，持菜刀砍殺被害人黎家君部分，與被告持菜刀砍
殺被害人黎維田部分，犯意各別，應分論併罰。陸軍後勤司令部初審審理結果，亦認
被告砍殺黎家君及傷害黎維田，為二個獨立之犯罪事實，並無審判不可分之關係，故
於主文內分別諭知「甲○○殺人未遂，累犯，處……。本件關於傷害部分不受理，移
送台灣新竹地方法院檢察署」。初審判決後，陸軍後勤司令部軍事檢察官固對於被告
所犯殺人等罪一併提起上訴，惟國防部高等軍事法院於確定判決理由四內亦說明「又
本院檢察署軍事檢察官於審判期日，指陳原判理由三所載被告另行起意，殺傷黎維田
之部分與本件砍殺黎家君犯意認定不一，因其與本件殺人部分各自獨立，不具審判不
可分之關係，……是不予論究，併此明」。揆之上開說明，原確定判決既認被告砍
殺被害人黎家君與傷害黎維田部分各自獨立，不具審判不可分之關係，則其對於被告
傷害黎維田部分漏未判決，顯非已受請求之事項未予判決，要屬應否補行判決之問題
，自不得提起非常上訴。非常上訴意旨指摘原確定判決有已受請求之事項未予判決之
當然違背法令，尚難認為有理由，應予駁回。
據上論結，應依刑事訴訟法第四百四十六條，修正軍事審判法第二百二十八條，判決
如主文。
中      華      民      國    八十九    年      八      月      三      日
                              最高法院刑事第三庭
                                  審判長法官  陳  錫  奎
                                        法官  洪  清  江
                                        法官  吳  昆  仁
                                        法官  李  伯  道
                                        法官  陳  世  雄
      右正本證明與原本無異
                                              書  記  官
中      華      民      國    八十九    年      八      月      九      日
                                                                       Ｋ


司法院資訊處製作；財團法人民間司法改革基金會備份。
